臺灣花蓮地方法院刑事判決
110年度花原易字第4號
聲  請  人  臺灣花蓮地方檢察署檢察官
被      告  曾念珩





選任辯護人  賴淳良律師(法扶律師)          
上列被告因妨害自由案件，經檢察官聲請簡易判決處刑（109年
度少連偵字第53號），本院改依通常程序審理，判決如下：
    主  文
乙○○犯強制罪，處拘役十日，如易科罰金，以新臺幣一千元折算
一日。
    犯罪事實
一、乙○○於民國109年5月23日23時58分許，與張杰等人一同前往
    甲○○所經營，位於花蓮縣○○鄉○○村○○路00號之店面，與甲○○
    討論汽車損毀賠償事宜，商討過程中，甲○○欲自椅子上起身
    走動，乙○○竟基於強制之犯意，以手將甲○○推倒在地，並持
    棍棒型物體在甲○○前揮舞，對甲○○稱：坐好，不要動等語，
    以上開強暴及脅迫方式使甲○○不敢再次起身、行走而使甲○○
    行無義務之事。
二、案經甲○○告訴及花蓮縣警察局吉安分局報告臺灣花蓮地方檢
    察署檢察官偵查後聲請簡易判決處刑。
    理  由
一、程序部分：
（一）法院認為應科拘役、罰金或應諭知免刑或無罪之案件，被
      告經合法傳喚無正當理由不到庭者，得不待其陳述逕行判
      決，刑事訴訟法第306條定有明文。查被告乙○○經合法傳
      喚，於本院審理期日無正當理由不到庭，而本院認本案係
      應科拘役或罰金之案件，揆諸上開規定，爰不待其陳述，
      逕為一造缺席判決。
（二）本判決引用採為認定被告犯罪事實之證據，檢察官、被告
      及其辯護人均同意有證據能力（見本院卷一第205頁），
      迄於本院言詞辯論終結前亦未聲明異議，本院復審酌並無
      不適當之情形，依同法第159條之5規定，認均有證據能力
      。
二、認定犯罪事實所憑之證據及理由：
（一）被告有於前揭時、地，陪同張杰等人找告訴人甲○○討論車
      輛賠償乙事，並於告訴人欲自椅子上起身時，以手推告訴
      人乙節，業據被告於警詢、偵查中及本院訊問時均供承不
      諱（見警卷第12頁，偵卷一第67至68頁，本院卷一第88、
      122、204、205至206頁），核與告訴人於警詢、偵查及本
      院中指證、證人張杰於警詢中之證述、證人石國強於偵查
      中之證述、證人丙○○於本院審理中證述等情節相符（見警
      卷第37、81至82頁，偵卷一第32、99、124頁，本院卷一
      第439至442、446至449、451至455頁），此部分事實，首
      堪認定。
（二）又告訴人於本院審理中證稱：當天我腳麻且想上廁所，所
      以要站起來，但被告卻動手把我推倒在地，並叫我不行站
      起來，坐在那裡就好，不要動，然後拿未出鞘之棍子刀在
      那邊揮舞，我覺得很可怕，後來我太太扶我坐回椅子上後
      ，我就不敢再站起來了（見本院卷一第441至442、445、4
      46至449頁）等語，已就被告確有於犯罪事實所載時、地
      ，為犯罪事實所載之妨害自由乙節指訴明確，並與證人丙○○於本院審理中證稱：當天有人推告訴人，導致告訴人坐
      倒在地，告訴人要起身時，對方就拿棍子在那邊揮舞，告
      訴人因而害怕不敢再起身等語（見本院卷一第451至452、
      454、455頁）、證人張杰於警詢中證稱：當天被告與告訴
      人有口角爭執，被告就徒手推了告訴人一把，告訴人就癱
      坐在椅子上，被告又對告訴人說「坐好」乙節（見警卷第
      82頁第5至6列）、證人石國強於偵查中證稱：告訴人當時
      要站起來時，就被被告推倒等情（見偵卷一第99頁倒數第
      3列）核屬一致，是告訴人指訴內容堪以採信，本案得以
      認定被告確有於前揭時、地，於告訴人欲起身時，以手推
      倒告訴人，並揮舞棍棒型物體，喝令告訴人不准起身，並
      以此方式妨害告訴人起身、走動之客觀行為無疑。
（三）又質之被告於警詢中供稱：當時我們雙方的人吵起來，告
      訴人也站起來叫罵，我才會推了他一把，當時被告突然站
      起來，靠我很近，我就順手把他推回座位上等語（見警卷
      第12頁，偵卷一第68頁第2至3列），足認被告主觀上亦係
      出於不讓告訴人起身、行走之目的，始為前揭客觀行為，
      顯係基於強制罪之故意甚明，是被告之行為該當強制罪之
      構成要件，堪可認定。
（四）綜上所述，被告上開犯行，事證明確，洵堪認定。
三、對被告辯解不採之理由：
（一）被告否認有本案強制犯行，被告暨辯護人辯（護）略以：
　１、被告雖有推告訴人，但那是因為告訴人站起來時撞到被告
      的鼻子，且被告沒有對告訴人說「坐好、不要動」等語。
　２、被告雖然有推告訴人，但此一行為尚未達到壓制告訴人自
      由意思之程度，且告訴人當時有中風，其倒地並不是因為
      被告之壓制。
（二）惟查：
　１、觀之被告於警詢中先辯稱：當時是告訴人先看著我，說我
      「眼睛瞪這麼大幹嘛！」我沒有回他，是張杰拍了桌子，
      並站起來叫喊，結果我們雙方的人就跟著吵起來，告訴人
      也站起來叫罵，我才會推了他一把等語，於偵查中則改稱
      ：因為告訴人突然站起來，靠我很近，我就順手把他推回
      座位上等語，又於審理中更稱：因為告訴人站起來時鼻子
      撞到我的鼻子，我只是把他推開等語，得見被告就其推告
      訴人之原因，於歷次供述均略有不同，被告所辯是否可採
      ，已非無疑。況被告確實有犯罪事實所載時、地，於告訴
      人起身時，將告訴人推倒在地，並持棍棒型物體在告訴人
      面前揮舞，喝令告訴人不得起身，致告訴人因而害怕不再
      起身走動等情，業據告訴人指訴明確，並有證人丙○○、張
      杰、石國強等人之證詞得以佐證，是被告辯稱只是因為告
      訴人起身時要撞到他，才推開告訴人，且沒有其他恫嚇告
      訴人之行為、話語云云，顯係卸責之詞，不足採信。
　２、刑法第304條第1項之強制罪，乃行為人主觀上出於強使他
      人行無義務之事或妨害其行使權利之故意，客觀上則以強
      暴、脅迫之方式，使人行無義務之事或妨害人行使權利，
      即足當之。上述所稱之強暴、脅迫，祇以行為人所用之強
      脅手段足以妨害他人行使權利，或足使他人行無義務之事
      為已足，並非以被害人之自由完全受其壓制為必要。查被
      告確實有為犯罪事實所載之行為，並因而妨害告訴人起身
      、移動之自由，主觀上更係基於妨害自由之犯意等情，均
      業如前述，縱告訴人倒地確有部分原因係因其自身中風、
      腳步不穩所致，但仍不影響被告所為該當強制罪構成要件
      乙節，是辯護人為辯護稱：告訴人倒地係因中風導致不穩
      ，且被告行為未達壓制告訴人自由意思之程度等語，要無
      足取。
　３、綜上，被告所辯各端，均不足採。 
四、論罪及刑之酌科：
（一）核被告上開所為，係犯刑法第304條第1項強制罪。被告所
      為之強制行為（推倒告訴人、揮舞棍棒型物體、喝令不准
      起身），皆係基於單一決意所為，犯罪時間接近，且侵害
      同一被害人之法益，各行為之獨立性薄弱，在刑法評價上
      ，應視為數個舉動之接續施行，合為包括之一行為予以評
      價，較為合理，屬接續犯，僅論以一罪。
（二）爰以行為人之責任為基礎，審酌被告：（1）就人際相處
      上，本應互相尊重，保持理性溝通，卻以本案暴力、脅迫
      行為要求告訴人不准起身、行走，造成告訴人之不安，所
      為應予非難；（2）案發後迄今尚未賠償告訴人損失，亦
      未獲得告訴人諒解，犯後態度難謂良好；（3）犯罪之動
      機、目的、手段，告訴人所受之損害及於審理中表示之量
      刑意見（見本院卷一第449頁），及其高職肄業，已婚等
      一切情狀，量處如主文所示之刑，並依刑法第41條第1項
      前段諭知如易科罰金之折算標準。
據上論斷，應依刑事訴訟法第299條第1項前段、第306條，刑法
施行法第1條之1第1項，判決如主文。
本案經檢察官林英正聲請簡易判決處刑，檢察官曹智恒到庭執行
職務。
中　　華　　民　　國　　111 　年　　11　　月　　17　　日
　　　　　　　　　刑事第三庭    法　官　吳明駿
以上正本證明與原本無異。
如不服本判決應於收受送達後20日內向本院提出上訴書狀，並應
敘述具體理由。其未敘述上訴理由者，應於上訴期間屆滿後20日
內向本院補提理由書(均須按他造當事人之人數附繕本)「切勿逕
送上級法院」。告訴人或被害人如對於本判決不服者，應具備理
由請求檢察官上訴，其上訴期間之計算係以檢察官收受判決正本
之日期為準。
辯護人依據刑事訴訟法第346條、公設辯護人條例第17條及律師
法第32 條第2項、第36條等規定之意旨，尚負有提供法律知識、
協助被告之義務（含得為被告之利益提起上訴，但不得與被告明
示之意思相反）。
中　　華　　民　　國　　111 　年　　11　　月　　17　　日
　　　　　　　　　　　　　　　　書記官　戴國安
附錄本案論罪科刑法條：
中華民國刑法第304條
以強暴、脅迫使人行無義務之事或妨害人行使權利者，處3年以
下有期徒刑、拘役或9千元以下罰金。
前項之未遂犯罰之。